臺灣士林地方法院民事裁定　　　　　　 95年度重家訴字第1號
聲　請　人
即參加人　　劉本棟
上列聲請人因原告丙○○與被告甲○○、乙○○間請求分割遺產
事件，聲請參加訴訟，本院裁定如下：
    主  文
聲請駁回。
聲請費用由聲請人負擔。
    理  由
一、本件聲請參加訴訟意旨略以：緣被繼承人洪信彥於20餘年前
    因經商失敗，向聲請人即參加人、被繼承人妹婿劉本棟周轉
    ，迄今尚欠新台幣（下同）337 萬8 仟元未還。原告丙○○
    、被告甲○○、乙○○為被繼承人洪信彥之配偶與子女，為
    被繼承人之合法繼承人，自負有清償上開債務之義務。又被
    繼承人於民國94年間突罹重病，得知不久人世，且有退職金
    可領取，即交代兩造務必還清上開欠款，當時兩造皆應允，
    惟原告卻於被繼承人過世前三天，迫使被繼承人將保險受益
    人改為其獨自一人，原告遂獨得約750 萬元之理賠金，而對
    於聲請人請求清償上開債務，均以「和妹妹素無來往」、「
    債都已還清，但沒證據」等語悍然拒絕，案經參加人起訴，
    業經鈞院以95年度訴字第459 號判決確定。對於該案判決原
    告不必還債，僅被告二人各分擔債務1/3 （共225 萬2 千元
    ），聲請人不服，但因有病在身，又不忍外甥身陷兩官司致
    身心受到很大壓力，故而放棄上訴。惟原告堅持聲請人所假
    扣押之被繼承人臺灣銀行敦化分行帳戶內存款為公同共有，
    不同意法院強制執行，致上開欠款至今仍未清償，爰聲請參
    加訴訟等語。
二、按民事訴訟法第58條第1 項所稱有法律上利害關係之第三人
    ，係指第三人在私法或公法上之法律關係或權利義務，將因
    其所輔助之當事人受敗訴判決有致其直接或間接影響之不利
    益，倘該當事人獲勝訴判決，即可免受不利益之情形而言，
    且不問其敗訴判決之內容為主文之諭示或理由之判斷，祇須
    其有致該第三人受不利益之影響者，均應認其有輔助參加訴
    訟之利益而涵攝在內，以避免裁判歧異及紛爭擴大或顯在化
    。至僅有道義、感情、經濟、名譽或其他事實上之利害關係
    者，則不與焉（最高法院94年度台抗字第1183號裁定意旨參
    照）。聲請人雖主張對於被繼承人洪信彥擁有337 萬8 仟元
    債權，而對本件兩造之分割遺產訴訟有法律上利害關係云云
    ，經原告當庭表示異議（參見本院8 月27日言詞辯論筆錄）
    ，本院自應依職權調查。經查，聲請人主張對兩造有上開債
    權存在乙節，業經本院以95年度訴字第459 號判決確定，判
    決理由略以：「查本件被告甲○○、乙○○雖於本院95年6
    月29日言詞辯論時自承：『我們承認父親洪信彥生前有向原
    告借款新台幣3,378,000 元，而父親過逝前在醫院亦同意清
    償該筆債務，而我們現在也願意償還該筆債務。』等語。然
    查，被告甲○○、乙○○於94年4 月23日向洪信彥詢問對原
    告債務之處理方式，既未發生拋棄時效利益之效力，是時效
    並未回復到未完成之狀態，而仍屬時效完成，業如前述，則
    被告3 人既基於繼承關係而繼受洪信彥之債務，復未為拋棄
    繼承，且渠等繼承洪信彥之財產尚未分割，故依民法第1153
    條第1 項之規定，就繼承之債務應為連帶債務關係。而被告
    甲○○、乙○○於言詞辯論庭上同意原告之請求，固屬就他
    造所為給付之請求為認諾，因而生拋棄時效利益之效力；惟
    被告丙○○則抗辯系爭借款已時效消滅。則被告甲○○、乙○○2 人拋棄時效利益之意思表示，並非屬民法第274 條至
    第278 條之情形，故依同法第279 條之規定，該不利益自不
    及於被告丙○○。再者，被告丙○○所為時效消滅之抗辯，
    依上揭最高法院89年度台上字第1795號判決意旨以觀，可知
    被告丙○○消滅時效既已完成，則不論其他被告是否援用時
    效利益，就被告丙○○應分擔之部分，其他被告亦同免其責
    任，其他被告於給付時均得扣除被告丙○○應分擔之部分。
    復依民法第1153條第2 項、第1144條第1 款之規定可知，繼
    承人相互間對於被繼承人之債務，除另有約定外，按其應繼
    分比例負擔之。而本件繼承人分為配偶及子女，故其應繼分
    乃各自平均。是以，系爭繼承債務雖為3,378,000 元，被告
    丙○○原應負擔部分為1,126,000 元，則被告甲○○、乙○○就此部分乃同免其責，故其2 人應連帶給付之金額應為2,
    252,000 元（3,378,000-1,126,000） 。另按繼承人得限定
    以因繼承所得之遺產，償還被繼承人之債務。繼承人有數人
    ，其中一人主張為前項限定之繼承時，其他繼承人視為同為
    限定之繼承，民法第1154條第1 、2 項定有明文。查，被告
    丙○○於94年6 月間已向本院聲請限定繼承，經本院以94年
    度繼字第648 號就洪信彥之財產為限定繼承，並經本院准為
    公示催告在案，此有本院之裁定在卷可稽，則揆諸前揭法條
    說明，被告丙○○既已主張限定繼承，則被告甲○○、乙○○2 人亦視為同為限定繼承，從而被告甲○○、乙○○前述
    所應為之給付，自以在其因繼承洪信彥之遺產範圍內始負給
    付原告2,252,000 元之義務。」，有該判決書1 份在卷足按
    ，並經本院調閱上開案卷核閱無訛。是聲請人固對被告二人
    有2,252,000 元之債權請求權，然既非繼承人即兩造之公同
    共有債務，聲請人自無權聲請法院強制執行經假扣押之被繼
    承人臺灣銀行敦化分行帳戶內存款，且被告二人縱受敗訴（
    不利）判決，對聲請人經濟上受償之多寡固有利害關係，但
    與聲請人對被告二人之請求權，在私法上地位不生任何影響
    ，況依原告主張分割結果，被告每人尚得分得遺產2,716,
    898 元，實質上亦不影響聲請人權益，揆諸前揭說明，聲請
    人就本訴核非有法律上利害關係之第三人，其為輔助被告聲
    請參加訴訟，於法不合，自不應准許。
三、依民事訴訟法第95條、第78條裁定如主文。
中　　華　　民　　國　　96　　年　　9 　　月　　17　　日
                  家事法庭  法  官  李昆霖
以上正本證明與原本無異。
如對本裁定抗告，應於裁定送達後10日內向本院提出抗告狀。
中　　華　　民　　國　　96　　年　　9 　　月　　17　　日
                            書記官  李佳穎
